【裁判字號】    95,訴,2818
【裁判日期】    951120
【裁判案由】    毒品危害防制條例
【裁判全文】
臺灣高雄地方法院刑事判決              95年度訴字第2818號
公  訴  人  臺灣高雄地方法院檢察署檢察官
被      告  甲○○
指定辯護人  林復華律師
上列被告因違反毒品危害防制條例等案件，經檢察官提起公訴（
95年度偵字第16288 號），本院判決如下：
    主  文
甲○○共同運輸第二級毒品，處有期徒刑柒年貳月；扣案甲基安
非他命參拾壹包（驗後淨重壹參柒伍點參貳公克）沒收銷燬之；
扣案黑芝麻糊包裝袋貳只、行動電話壹支（含門號為00000
00000之SIM 卡壹張）、行李箱壹只均沒收。
    事  實
一、甲基安非他命係毒品危害防制條例所列管之第2 級毒品，且
    屬行政院依懲治走私條例第2 條第4 項規定公告之甲類第4
    款管制進出口物品，不得非法販賣、運輸、持有或私運進口
    ，甲○○主觀上亦明知毒品乃政府嚴格查禁管制之物品，詎
    其友人李彗僑（綽號「小花」）於民國95年5 月中旬，向其
    詢問是否願受他人之託從大陸地區攜帶毒品回臺灣，預估可
    獲得約新臺幣10餘萬元之酬勞，由臺灣接應取貨之人視情形
    支付實際酬勞，甲○○為賺取酬勞乃應允此事，並以其所有
    之行動電話1 支（其內SIM 卡門號為0000000000）作為與李
    彗僑之聯絡工具，遂由李彗僑支付甲○○之機票及手續費用
    ，甲○○乃與李彗僑及李彗僑之男友丙○○（原名廖之源，
    綽號「阿源」，其知悉本件攜帶毒品之事，但無證據顯示其
    有參與此事）共3 人於95年6 月6 日搭機經由澳門轉往大陸
    地區之珠海，下榻在華策飯店，李彗僑並介紹當地1 名綽號
    「阿國」真實姓名年籍不詳之臺籍成年男子與甲○○接頭，
    嗣李彗僑與丙○○於同年月11日先行回臺，「阿國」進而於
    同年月13日下午3 時許，將甲基安非他命31包（驗前淨重13
    75.51 公克，驗後淨重1375.32 公克）包裝在自己之芝麻糊
    包裝袋2 只內，拿至華策飯店202 號房交付予甲○○，約定
    甲○○將該物品帶回臺灣後，即會有其他人撥打甲○○之行
    動電話聯絡取貨，「阿國」雖未言明包裝袋內究係裝有何種
    毒品，但甲○○已明知自己所運送者為毒品，種類為何並非
    重點，不論運輸何種毒品，均容任其發生而不違背自己之本
    意，甲○○乃基於此種運輸第2 級毒品之不確定故意以及走
    私毒品之確定故意，與「阿國」、李彗僑基於共同犯意聯絡
    ，將黑芝麻糊包裝袋2 只藏放在自己之行李箱內，李彗僑並
    傳送簡訊至甲○○之行動電話內提醒甲○○儘快回臺，甲○
    ○乃於同年月13日攜帶藏放甲基安非他命之行李箱先自珠海
    搭機至澳門，再接續轉乘長榮航空BR-828班次返抵位於高雄
    市小港區之高雄航空站，而私運甲基安非他命進入臺灣地區
    內，嗣於同日晚間9 時50分許經查驗員以X 光檢視行李時察
    覺有異進而查獲，並扣得前開甲基安非他命31包、黑芝麻糊
    包裝袋2 只、行動電話1 支（含SIM 卡1 張）、行李箱1 只
    等物。
二、案經內政部警政署航空警察局高雄分局報告臺灣高雄地方法
    院檢察署檢察官偵查起訴。
    理  由
一、按被告以外之人於審判外之陳述，雖不符刑事訴訟法第159
    條之1 至第159 條之4 規定，而經當事人於審判程序同意作
    為證據，法院審酌該言詞陳述或書面陳述作成時之情況，認
    為適當者，亦得為證據，該法第159 條之5 業已明揭其旨。
    本件卷附被告之入出境查詢資料、查驗員之書面報告、高雄
    關稅局扣押貨物、運輸工具收據及搜索筆錄、航空警察局高
    雄分局扣押筆錄、高雄醫學大學附設中和紀念醫院檢驗報告
    （報告編號：0000-000、0000-000、0000-000），雖係被告
    以外之人於審判外之書面陳述，然檢察官、被告及辯護人均
    同意作為證據，本院審酌其作成之情況，未見有何不適當之
    情形，是得為證據，合先敘明。
二、訊據被告對於前揭經由李彗僑居間聯繫及支出相關費用，而
    與李彗僑、丙○○共同前往珠海，並在飯店收受「阿國」所
    交付之毒品攜帶回臺，於入境時為警查獲等事實均供承不諱
    ；辯護人則為其辯護稱，被告僅被告知是攜帶毒品但未說明
    是何種毒品，且被告本身並未施用毒品，對於毒品並不瞭解
    ，亦無從憑外觀查知所攜帶為何種毒品，是被告主觀上只知
    所攜帶者為毒品，但不知為何種毒品，縱使認為被告有運輸
    毒品之犯意，亦有「所犯重於所知，從其所知」法理之適用
    ，而應以運輸較輕等級毒品之罪責論處等語。經查：
（一）前揭被告供承之事實，有卷附被告之入出境查詢資料、查
      驗員之書面報告、高雄關稅局扣押貨物、運輸工具收據及
      搜索筆錄、航空警察局高雄分局扣押筆錄、相片以及扣案
      之安非他命31包、黑芝麻糊包裝袋2 只、行動電話1 支（
      含SIM 卡1 張）、行李箱1 只可資佐證。扣案之晶體31包
      經送鑑驗結果，確含甲基安非他命成分，驗前淨重為1375
      .51 公克，驗後淨重為1375.32 公克，有高雄醫學大學附
      設中和紀念醫院檢驗報告（報告編號：0000-000）附卷可
      稽，另黑芝麻糊包裝袋2 只則無殘留甲基安非他命成分，
      有高雄醫學大學附設中和紀念醫院檢驗報告（報告編號：
      0000-000、0000-000）在卷為憑。再者，證人李彗僑、丙
      ○○於本院審判中對於95年6 月6 日與被告共同前往大陸
      珠海，嗣後先行於同年月11日回臺，其間有看過一綽號「
      阿國」之男子等事實均證述明確，證人李彗僑並證稱，是
      伊邀約被告同去大陸且幫忙辦手續，其間下榻在華策酒店
      ，伊並有介紹當地一綽號「阿國」之男子與被告認識等語
      ，可見被告所述情節應非無稽。至於該二證人雖均證稱是
      與被告前去大陸遊玩，嗣後有事先行回臺，不知「阿國」
      託被告攜帶毒品之事等語，李彗僑並否認免費資助被告，
      核與被告所述有異，然而，就該3 人在大陸期間之活動行
      程一節，證人李彗僑證稱，只有去珠海並未到其他地方遊
      玩，且都是3 人一起活動等語，證人丙○○卻證稱，是先
      去莞北然後去珠海，3 人有時在一起有時沒有在一起等語
      ，互核大相逕庭。另參以證人丙○○證稱，伊與被告認識
      1 個多月，當時伊與李彗僑是男女朋友，李彗僑找伊一起
      去大陸遊玩，伊不知道被告為何一起前往，亦沒有詢問李
      彗僑此事，且伊不清楚是否在大陸時是否住在華策酒店等
      語，衡情丙○○與被告既僅認識1 個多月，交情應非熟稔
      ，則丙○○與女友約定同遊大陸時，得知被告亦參與此行
      ，為何竟不會心生疑惑而加以詢問？又丙○○既在大陸停
      留達5 日，為何竟未注意自己下榻之飯店為何？凡此均與
      常情有違。綜此以觀，該二證人對於此次大陸之行經過情
      形恐有所隱瞞，彼等證稱不知「阿國」託被告攜帶毒品之
      事一節，不無飾卸避就之虞，要難遽信，應以被告所述情
      節較為可採。
（二）次就被告之主觀犯意而言，按刑法上之故意，依第13條第
      1 項第2 項之規定，分為直接故意（或確定故意）與間接
      故意（或不確定故意）二種，前者指行為人對於構成犯罪
      之事實，明知並有使之發生（實現）該事實之決意，進而
      實施該犯罪決意之行為，後者指行為人對於構成犯罪之事
      實，預見其有發生（實現）之可能，因該犯罪事實之發生
      （實現）不違背其本意，乃予容認，任其發生（實現）之
      情形而言，最高法院81年度臺上字第5901號判決意旨可資
      參照。本件被告自稱，李彗橋介紹伊幫他人帶東西時，只
      有說是毒品，但並未具體說明是何種毒品，要伊攜帶何種
      毒品回臺並不一定，伊並未過問，又毒品在交給伊時已用
      黑芝麻糊包裝袋包裝完畢，伊並未拆開查驗內容，確認毒
      品種類並非此次去大陸之任務，伊帶回臺灣即算完成工作
      ，且伊並未施用毒品，並不清楚毒品之種類及分級等語。
      依其所述，其主觀上既已明知所攜帶入境者為毒品，種類
      為何均非所問，則不論運輸之物係屬何種毒品，被告均容
      任其發生而不違背自己之本意，又毒品為政府嚴格查禁管
      制之物品，被告身為成年人，且學歷有高中畢業，此觀諸
      警詢筆錄甚明，則對此當有一定之認識，卻仍然應允攜帶
      毒品入境，被告主觀上應有運輸第2 級毒品之不確定故意
      以及走私毒品之確定故意甚明，辯護意旨尚非可採。至於
      被告自身有無施用毒品，應非所問，辯護人聲請調閱被告
      之尿液檢驗報告以證明被告並未施用毒品一節，尚無實益
      ，附此敘明。本件被告有運輸第2 級毒品及走私毒品之犯
      意，業如上述，而依被告所述李彗僑及「阿國」之參與程
      度，可認彼等與被告應有犯意之聯絡，而推由被告實施犯
      行，3 人應為共同正犯。至就丙○○部分，被告自稱丙○
      ○知悉由伊攜帶毒品入境之事，但伊不知道丙○○有無參
      與此次行動或計畫，且依現存卷證資料並未顯示丙○○有
      參與此事，爰不認定其為共同正犯。至於李彗僑及丙○○
      是否有涉案，可由檢察官另行依法偵辦或調閱本案相關卷
      證參酌。
（三）綜上所述，本件事證明確，被告犯行應堪認定。
三、按甲基安非他命係屬毒品危害防制條例第2 條第2 項第2 款
    所列第2 級毒品，亦屬行政院依據懲治走私條例第2 條第4
    項公告之管制物品項目及其數額甲類第4 款所列之管制進出
    口物品。又運輸毒品罪，並不以兩地間毒品直接搬運輸送移
    轉存置於特定地點為限，其以迂迴、輾轉方法，利用不相同
    之運輸工具、方法，將特定之毒品移轉運送至終極目的地者
    ，其各階段之運送行為，均不失為「運輸」行為之一種，最
    高法院92年度臺上字第5426號判決意旨可資參照。復按自大
    陸地區私運物品進入臺灣地區，或自臺灣地區私運物品前往
    大陸地區者，以私運物品進口、出口論，適用懲治走私條例
    之規定處斷，該條例第12條已有明定。本件被告以大陸地區
    為起運地點，攜帶甲基安非他命接續經由澳門而私運進入臺
    灣地區之行為，核係犯毒品危害防制條例第4 條第2 項運輸
    第2 級毒品罪及懲治走私條例第12條、第2 條第1 項之準私
    運管制物品進口罪。檢察官起訴書所犯法條雖漏未記載懲治
    走私條例之條文，但犯罪事實欄業已敘及被告夾藏甲基安非
    他命闖關之事實，本院自應予以補充此部分之法條。又被告
    持有甲基安非他命之低度行為為其運輸之高度行為所吸收，
    毋庸另論。被告與李彗僑、「阿國」就上開二罪有犯意之聯
    絡，並推由被告下手實行犯罪，應論以共同正犯。被告以一
    運輸行為同時觸犯運輸第2 級毒品罪及準私運管制物品進口
    罪二罪名，為想像競合犯，應依刑法第55條規定從一重之運
    輸第2 級毒品罪處斷。
四、茲審酌被告正值青壯之年，不思以正途獲取錢財，竟為賺取
    報酬而私運甲基安非他命31包（驗前淨重1375.51 公克，驗
    後淨重1375.32 公克）進入臺灣，倘若流入市面，對於社會
    治安及民眾身心健康危害非輕，然念其素無前科紀錄，此有
    臺灣高等法院被告前案紀錄表附卷可按，此次一時失慮致罹
    刑典，且於犯後尚能供承犯行，態度良好，以及其犯罪之手
    段、所生危害、公訴檢察官論告時亦建議從輕量刑等一切情
    狀，量處如主文所示之刑，以資懲儆。至於被告經查獲後雖
    供出其他可能涉案之人，然依毒品危害防制條例第17條規定
    ，犯第4 條第2 項之罪，供出毒品來源，因而破獲者，得減
    輕其刑，其立法意旨重在鼓勵具體供出上游之犯罪者，俾資
    追查前手及其上游毒品，以杜絕毒品之蔓延與氾濫，倘未因
    其自白進而查獲前手或其上游毒品者，自不得遽依本條規定
    寬減其刑。本件被告所供出之李彗僑或「阿國」，係屬共同
    正犯而非上游者，核與該規定之要件不符，尚無從據以減輕
    其刑。又辯護人為被告辯護稱，被告素無前科，此次一時失
    慮，被他人利用，犯後坦承犯行，並供出來源，態度良好，
    且被告家境清寒，家中尚有年老殘障雙親需要照顧，請依刑
    法第59條酌減其刑等語。按刑法第59條之得酌量減輕其刑者
    ，必須犯罪另有特殊之原因與環境等情，而在客觀上足以引
    起一般同情，認為即予宣告法定最低度刑期猶嫌過重者，始
    有其適用，至於被告無前科、素行端正、子女眾多、家境貧
    困、肢體殘障、坦白犯行、犯罪所得低微、情節輕微或被告
    犯罪之動機、手段、犯罪後之態度等各種情狀，僅可為法定
    刑內從輕科刑之標準，不得據為酌量減輕之理由，此綜觀最
    高法院28年度上字第1064號判例、45年度臺上字第1165號判
    例、51年度臺上字第899 號判例、91年度臺上字第733 號判
    決、94年度臺上字第9 號判決意旨論述綦詳。辯護人所執理
    由，均為法定刑內科刑之標準，尚無從據為引用刑法第59條
    酌量減刑之理由，附此敘明。末查扣案甲基安非他命31包（
    驗前淨重1375.51 公克，驗後淨重1375.32 公克，送驗結果
    業如前述，其鑑驗過程所耗損之部分毋庸宣告沒收，又送驗
    結果雖標示為淨重，然其包裝依一般經驗均會殘留微量毒品
    無法完全澈底析離乾淨，是應一併視為毒品），為查獲之毒
    品，不問屬於犯人與否，應依毒品危害防制條例第18條第1
    項前段規定宣告沒收銷燬之；扣案行動電話1 支（含SIM 卡
    1 張）、行李箱1 只為被告犯毒品危害防制條例第4 條第2
    項運輸第2 級毒品罪所用之物，且被告自承為其所有之物，
    是應依毒品危害防制條例第19條第1 項規定宣告沒收；扣案
    黑芝麻糊食品袋2 只（無殘留甲基安非他命，送驗結果已如
    前述），為「阿國」包裝毒品所使用之物，依其情形堪認為
    「阿國」所有之物，且為犯毒品危害防制條例第4 條第2 項
    運輸第2 級毒品罪所用，依共同正犯責任共同原則，就被告
    方面亦應依毒品危害防制條例第19條第1 項規定宣告沒收。
據上論斷，應依刑事訴訟法第299 條第1 項前段，毒品危害防制
條例第4 條第2 項、第18條第1 項前段、第19條第1 項，懲治走
私條例第12條、第2 條第1 項、第11條，刑法第11條、第28條、
第55條，判決如主文。
本案經檢察官乙○○到庭執行職務。
中    華    民    國    95    年    11    月    20    日
                  鳳山刑事第二庭  審判長法  官 黃建榮
                                        法  官 李嘉益
                                        法  官 譚德周
以上正本證明與原本無異。
如不服本判決，應於收受送達後10日內向本院提出上訴書狀。
中    華    民    國    95    年    11    月    20    日
                                        書記官 廖美玲
附錄法條：毒品危害防制條例第4 條第2 項、懲治走私條例第12
          條、第2 條第1 項
毒品危害防制條例第4條
製造、運輸、販賣第一級毒品者，處死刑或無期徒刑；處無期徒
刑者，得併科新臺幣 1 千萬元以下罰金。
製造、運輸、販賣第二級毒品者，處無期徒刑或 7 年以上有期徒
刑，得併科新臺幣 7 百萬元以下罰金。
製造、運輸、販賣第三級毒品者，處 5 年以上有期徒刑，得併科
新臺幣 5 百萬元以下罰金。
製造、運輸、販賣第四級毒品者，處 3 年以上 10 年以下有期徒
刑，得併科新臺幣 3 百萬元以下罰金。
製造、運輸、販賣專供製造或施用毒品之器具者，處 1 年以上 7
年以下有期徒刑，得併科新臺幣 1 百萬元以下罰金。
前五項之未遂犯罰之。
懲治走私條例第12條
自大陸地區私運物品進入臺灣地區，或自臺灣地區私運物品前往
大陸地區者，以私運物品進口、出口論，適用本條例規定處斷。
懲治走私條例第2條
私運管制物品進口、出口逾公告數額者，處 7 年以下有期徒刑，
得併科新臺幣 3 百萬元以下罰金。
前項之未遂犯罰之。
第 1 項所稱管制物品及其數額，由行政院公告之。


司法院資訊處製作；財團法人民間司法改革基金會備份。
